【裁判字號】    95,易,147
【裁判日期】    950822
【裁判案由】    竊盜
【裁判全文】
臺灣雲林地方法院刑事判決               95年度易字第147號
公  訴  人  臺灣雲林地方法院檢察署檢察官
被      告  乙○○
                    （現另案於臺灣雲林監獄執行中）
上列被告因竊盜案件，經檢察官提起公訴（95年度偵字第1622號
），本院判決如下：
    主  文
乙○○共同攜帶兇器竊盜，累犯，處有期徒刑壹年肆月。扣案鐵
剪接鋁製伸縮棒壹支沒收之。
    事  實
一、(一)乙○○有煙毒、麻藥、賭博等多項前科，曾經法院分別判
    處有期徒刑3 年（臺灣臺中高等法院81年上訴字1828號煙毒
    麻藥案件）、4 月（彰化地方法院81年易字1820號賭博案件
    判決）、3 年4 月（彰化地方法院82年訴字748 號麻藥毒品
    案件判決）確定，民國（下同）82年4 月29日入監，合併執
    行，84年8 月28日縮短刑期假釋出獄，後因假釋中再犯麻藥
    案件，經判刑8 月（彰化地方法院85年訴字244 號判決）確
    定，嗣經撤銷假釋，87年2 月3 日入監，合併上述8 月徒刑
    ，又於89年12月5 日又再度假釋出監。二度假釋中再犯毒品
    觀察勒戒案件，91年9 月13日起執行殘刑，93年7 月19日執
    行完畢出監（構成累犯）。(二)乙○○仍不知悔改，與丙○○
    （已經彰化地方法院95易字270 號判決有期徒刑8 月）基於
    意圖為自己不法所有之犯意聯絡，於94年10月3 日晚間10時
    許，由丙○○駕駛車號OK-3803 號自小客車，搭載乙○○，
    並攜帶乙○○所有客觀上足對人之生命、身體、安全構成威
    脅，具危險性之兇器「鐵剪接鋁製伸縮棒」1 支，前往彰化
    縣田尾鄉海豐村舊濁水溪堤岸之產業道路旁，乙○○先以該
    鐵剪將電桿上臺灣電力公司（下稱臺電公司）所有之電纜線
    剪斷，二人協助將電纜線收成一捆後（約138.6 公尺，價值
    新臺幣2,500 元），放置在上開自小客車之後車廂內。(三)嗣
    於同晚11時許，經巡邏之警員在上址當場查獲丙○○，扣得
    鐵剪接鋁製伸縮棒1 支，並在小客車後車廂起獲電纜線，乙
    ○○則趁隙逃逸。丙○○被帶回警局後供述出共犯乙○○，
    警方於翌日（4 日）清晨7 時許，在彰化縣溪湖鎮○○街附
    近，循線逮捕乙○○。
二、案經彰化縣警察局北斗分局報告臺灣彰化地方法院檢察署轉
    臺灣雲林地方法院檢察署偵查起訴。
    理  由
一、認定事實之證據及理由：
  (一)證人（共犯）丙○○於本院審理中證稱：「（一開始何人提
    議要去偷？）乙○○，我沒有做過，我不會剪。... 他要我
    載他回家拿一下東西，拿那支鐵剪接鋁製伸縮棒。... 拿了
    後就叫我載他出去逛，後來我就停車，他就剪。... （起訴
    書寫彰化縣田尾鄉海豐村舊濁水溪堤岸之產業道路旁？）那
    是我們車子停在該處。... 我們二人均下車。... 因為剛好
    巡邏車來了，他就逃了，車子是我母親的，我一定要回去牽
    車，而且我又不知道路。（電纜線何人剪的？）乙○○剪的
    。... 我在車上坐，剪好後，我有幫忙收。... （警察巡邏
    到時，你們二人在做什麼？）我們遠遠地看見警車的燈在閃
    ，我們二人當時一起在路上走，電纜線已經剪好了放在車上
    ，他叫我下車與他一起去走。... 因車子在那裡，車鑰匙又
    沒有拔下來，乙○○自己逃跑，我一下子就沒看到他人了。
    ... （之後警察如何抓到乙○○？）他一直打電話給我，問
    我在那裡，人怎樣了，有沒有事情，警察也告訴我，若我不
    供出，我就是主謀，才會找到他，他也一直打我的手機。..
    . 警察要我騙他說沒事，就換他要去找我，警察叫我與他約
    地方見面，我們約在我家附近見面，但該次被他逃了，沒有
    抓到他。（後來如何抓到乙○○？）好像是在他家抓的...
    （94年10月3 日當天你們如何聯絡、碰面之過程如何？）被
    告去我家找我，幾點我忘記了，不知道是下午還是晚上。..
    剛好我母親要用車，我也要用車，所以我開車子載乙○○出
    去，我們先回去他家，拿扣案的鐵剪接鋁製伸縮棒，後來就
    一起上車出去，我們一直開車在附近亂逛。... （都在田尾
    還是溪湖？）我不知道，路我不熟，我也不知道那裡算哪裡
    。... （ 你們當天有無去彰化市？）我有與他一起去，但
    忘記是哪一天了。... （去彰化回家後做何事？）我們在家
    裡坐了一陣子，我母親說要用車，我說我也要用。（你們去
    剪了多久後，就被警察查獲了？）不知道有沒有一個小時，
    因為我車子停在路邊，二個人都有下車。... 我沒有剪。..
    . 我幫忙收拾電纜線捆好後放在車上。... 我們一人整理一
    頭，我有幫忙捆。（你母親在偵查中說，她有將乙○○趕走
    ？）但乙○○沒有走，他坐我的車子一起出去，她也有看見
    。」等語，已就被告犯罪過程證述明確。
  (二)證人蕭吳綿只（即丙○○之母）於94年11月24日偵訊中證述
    ：「（提示乙○○照片）是否那天是他去你家？）是。...
    （偷竊當天，乙○○是否有去你家？）下午5 、6 點就去我
    家找我兒子，【我原本要開那輛車去佛堂，但我兒子不讓我
    開，後來我開小兒子的車離開】。當天乙○○在我家應該有
    1 個小時以上。至於當天他們是否有討論要去偷東西，我並
    不清楚。我兒子如果要單憑他一個人去偷電纜線應該沒辦法
    ... 如果要他一個人去偷應該不太敢，應該是有人跟他一起
    去。【當天我開車是要去大肚，想說開自己車比較習慣，但
    我兒子不讓我開，叫我開小兒子的車，小兒子剛好回來，所
    以他就叫我開他的車，也因此我就罵我兒子並把乙○○趕走
    。】」等語（彰檢94偵字7986號卷P.75以下），可以證明：
  1.丙○○母親與丙○○都搶著要開OK-3803 小客車，但最後還
    是丙○○搶得該小客車（並駕駛該車前往作案），剛巧丙○
    ○的弟弟開另一台車回來，丙○○母親只好開其小兒子的車
    離開。
  2.丙○○母親既然已開另一部車離開，所以對於丙○○是否確
    實與被告一同去犯案，被告乙○○是否真的離開，丙○○母
    親亦應無法確定。丙○○母親雖然要將被告趕走，但應該沒
    有成功。如果被告已經離去，丙○○也就不會堅持把車開走
    。
  (三)丙○○0000-000000 之通聯紀錄（彰檢94偵字7986號卷P.
    39背面）如下：
┌───────────┬───────────┬───────────┐
│94年10月3日之         │丙○○       不明人士 │丙○○0000000000基地台│
│17：53：53～17：54：25│0000000000→0000000000│在彰化市○○路184 號  │
├───────────┼───────────┼───────────┤
│                      │丙○○       不明人士 │溪湖鎮○○路○ 段43號  │
│18：22：45～18：49：15│0000000000→0000000000│                      │
├───────────┼───────────┼───────────┤
│                      │丙○○       不明人士 │溪湖鎮○○路○ 段185 號│
│18：48：43～18：49：15│0000000000→0000000000│（按：最接近丙○○溪湖│
│                      │                      │鎮○○街180 號住家）  │
├───────────┼───────────┼───────────┤
│19：38：56～19：39：51│同上                  │同上                  │
├───────────┼───────────┼───────────┤
│19：43：44~19 ：44：11│丙○○       不明人士 │                      │
│                      │0000000000→0000000000│同上                  │
├───────────┼───────────┼───────────┤
│19：47：34～19：48：31│丙○○       不明人士 │同上                  │
│                      │0000000000→0000000000│                      │
├───────────┼───────────┼───────────┤
│20：50：16～20：50：38│丙○○       不明人士 │北斗鎮地○路398號7F   │
│                      │0000000000→0000000000│                      │
├───────────┼───────────┼───────────┤
│21：02：40～21；02：55│同上                  │埔心鄉○○村○○路10號│
├───────────┼───────────┼───────────┤
│21：07：06～21：07：43│同上                  │員林鎮○○路○段30號  │
├───────────┼───────────┼───────────┤
│21：15：36～21：16：51│同上                  │同上                  │
├───────────┴───────────┴───────────┤
│丙○○23時許，在田尾鄉海豐村舊濁水溪堤岸旁被警查獲（北斗分局移送書彰  │
│檢94偵字7986號卷P.22 ）                                               │
├───────────┬───────────┬───────────┤
│94年10月4日之         │乙○○      丙○○    │田尾鄉○○村○○路○ 段│
│00：03：26～00：05：03│0000000000→0000000000│406之2號（按：接近海豐│
│                      │                      │派出所）              │
├───────────┼───────────┼───────────┤
│00：22：42～00：22：49│丙○○      乙○○    │溪湖鎮○○路○段43號   │
│                      │0000000000→0000000000│（按：位在丙○○住家以│
│                      │                      │北）                  │
├───────────┼───────────┼───────────┤
│00：52：53            │丙○○       不明人士 │田尾鄉○○村○○路○ 段│
│00：52：56            │0000000000→0000000000│406 之2 號            │
│00：58：17            │（打不通）            │                      │
│00：58：19            │                      │                      │
├───────────┼───────────┼───────────┤
│01：06：48～01：08：10│丙○○       不明人士 │同上                  │
│                      │0000000000→0000000000│                      │
├───────────┼───────────┼───────────┤
│02：03：43～02：06：33│ 不明人士   丙○○    │同上                  │
│                      │0000000000→0000000000│                      │
├───────────┴───────────┴───────────┤
│丙○○02：10～02：15在海豐派出所（陸豐村民生路三段380號），第一次製作 │
│筆錄，因夜間拒絕訊問                                                  │
├───────────┬───────────┬───────────┤
│03：40：12            │丙○○       不明人士 │同上                  │
│                      │0000000000→0000000000│                      │
│                      │（打不通）            │                      │
├───────────┴───────────┴───────────┤
│06：00起丙○○在海豐派出所，第二次製作警訊筆錄，指訴今日凌晨0 時要誘捕│
│      乙○○，乙○○發現有警察隨即逃逸之事實。                        │
├───────────┬───────────┬───────────┤
│06：10：21            │丙○○       不明人士 │同上                  │
│06：10：24            │0000000000→0000000000│                      │
│                      │（打不通）            │                      │
├───────────┼───────────┼───────────┤
│06：29：26～06：31：29│乙○○      丙○○    │同上                  │
│                      │0000000000→0000000000│                      │
│                      │（按：乙○○問丙○○在│                      │
│                      │哪裡，丙○○騙他說人在│                      │
│                      │外面，馬上回來。）    │                      │
├───────────┼───────────┼───────────┤
│06：48：47～06：48：56│丙○○      乙○○    │同上                  │
│06：49：19～06：49：44│0000000000→0000000000│                      │
│06：50：03～06：50：08│                      │                      │
│06：50：29～06：50：50│                      │                      │
├───────────┼───────────┼───────────┤
│06：51：20～06：51：39│丙○○      不明人士  │同上                  │
│06：52：00～06：52：19│0000000000→000000000 │                      │
├───────────┼───────────┼───────────┤
│06：53：52～06：54：07│丙○○      乙○○    │田尾鄉○○村○○路182 │
│                      │0000000000→0000000000│之2 號                │
│                      │                      │田尾鄉○○村○○路○ 段│
│                      │                      │406 之2               │
├───────────┼───────────┼───────────┤
│06：57：57～06：58：22│同上                  │田尾鄉○○村○○路○ 段│
│06：58：42～06：58：47│                      │406 之2               │
├───────────┴───────────┴───────────┤
│7時10分，警方依據丙○○供述，指認口卡後，確定乙○○身份。             │
│7 時20分起，丙○○製作第三份筆錄，指訴今日凌晨7 時10分在，在丙○○住家│
│「溪湖鎮○○街口」附近，誘捕乙○○成功。                              │
└───────────────────────────────────┘
    上述通聯記錄，比對被告警偵訊中多次說詞，以及被告、證
    人蕭吳綿只之證詞，可以得知：
  1.被告與丙○○94年10月3 日當日下午確實有前往彰化市，於
    當晚6 時48分許，回到丙○○「溪湖鎮○○街180 號」住家
    ，而丙○○母親要趕走被告，表示要用車，但被告與丙○○
    不予理會，於當晚7 時48分後駕車離開。
  2.被告當晚7 時48分以後離開家，當晚8 時50分出現在北斗鎮
    ，移動行徑是往東南方向行走，其中若經過被告住家「溪湖
    鎮○○里○○路新厝巷20號」，是順路的，所以丙○○證稱
    ：「我開車子載乙○○出去，我們先回去他家，拿扣案的鐵
    剪接鋁製伸縮棒，後來就一起上車出去」等語，確實與通聯
    記錄相吻合，堪信為真。
  3.丙○○當晚8 時50分出現於北斗鎮，但當晚9 時15分就出現
    於員林鎮，可見車輛在快速移動中，而且衡情偷剪電線適宜
    趁夜深人靜時下手，若夜間8 、9 點正值家家戶戶吃晚餐看
    電視時間，容易事跡敗露，不宜下手。所以被告與丙○○先
    到處逛逛，順便打發時間，亦與常情相符。
  4.被告於翌日0 時3 分、6 時29分打電話給丙○○，丙○○證
    稱內容是「他一直打電話給我，問我在那裡，人怎樣了，有
    沒有事情」，於是丙○○配合警方二度誘捕被告，第二次順
    利逮捕被告。
  (四)證人張智杰（即臺電公司線路裝修員）於94年10月4 日凌晨
    2 時警訊筆錄（警卷內），證明扣案3 條電線，每條長度約
    46.2公尺，總長約為138.6 公尺，總重約為28公斤，價值約
    新台幣2500元，確實是臺電公司之電線。
  (五)扣案之鐵剪接鋁製伸縮棒1 支，前端為剪刀，足以剪斷電纜
    ，堅硬銳利，客觀上足以對人身安全造成危害，應屬兇器無
    誤。但經北斗分局檢驗，未查獲可資比對指紋（北斗分局
    95年3 月15日北警分偵字0950012074號函，本院卷內）。
  (六)搜索、扣押筆錄（含扣押物品目錄表及收據）1 份、搜索同
    意書1 張、指認口卡2 張、贓物認領保管單1 張、照片8張
    （均見警卷內）等可資佐證。
  (七)被告先後辯解矛盾：
    關於案發當時被告（94年10月3 日晚間至4 日凌晨）行蹤之
    問題，被告先於94年10月4 日第一次警訊筆錄中陳稱：「
    （94年10月3 日23時許... 當時你人在何處？）當時我在家
    中看電視。... （你於94年10月4 日0 時許有無撥打行動電
    話給丙○○？並到他住所找丙○○？）有，丙○○本來說要
    到我家，我見丙○○沒來，才撥打電話給丙○○，丙○○就
    叫我到他的住所找他。... 。手機是我在溪湖鎮○○路旁屠
    宰場向一位綽號叫『阿誠』的男子借用的，所以手機號碼我
    不知道。」（警卷），所以被告10月3 日23時在溪湖鎮○○
    路自家看電視，0 時3 分到溪湖鎮○○路向人借電話。被
    告於94年10月4 日之第二次筆錄中陳稱：「（94年10月4 日
    0 時許有向綽號『阿誠』的男子借手機？）我打完手機後就
    當場還給他。我手機歸還後就一人獨自到丙○○住處找他。
    （後有無與阿誠在一起？）【沒有在一起，直到天亮6 時許
    ，再到屠宰場找『阿誠』。】（你於94年10月4 日6 時許有
    無撥打行動電話給丙○○？）有手機也是向『阿誠』借的。
    」（警卷），所以被告0 時22分使用完電話後，便轉向溪湖
    平和街丙○○家，再離去（不知到何處），於清晨6 時許再
    回到二溪路屠宰場。但被告於本院審理中，卻改口稱：「
    （你騎機車去屠宰場向人家借電話，不要油錢嗎？這支電話
    不只出現一次，這支電話在凌晨零點也有出現過，你不就凌
    晨跑去溪湖借用一次電話，六點又跑去借一次電話又回來？
    ）我哪用得著借，他就在那裡打電動，我哪用得著借？...
    他在那裡打電動，我在那裡坐，我哪需要跑來跑去。（你們
    是在哪家電動玩具店遇見的？）那是在溪湖屠宰場旁邊有一
    間便利超商裡，有擺放電動玩具。... （你們凌晨遇見，又
    在早上六點又遇到？都在一起？你們當天都沒有睡覺？）吃
    藥的人晚上哪有在睡覺？」（本院審理卷），改口說一整晚
    與「阿誠」男子在一起，就在屠宰場旁某便利超商玩電動玩
    具，整夜不睡，也沒有回家。被告先後多次辯解已有矛盾，
    顯然是為隱匿行蹤刻意說謊。
  (八)綜上所述，被告共同攜帶兇器竊盜，有證人（共犯）丙○○
    之指證，且丙○○之證詞與通聯記錄吻合，亦與其母親之證
    詞吻合，堪信為真實。而被告先後辯解矛盾，顯有心虛，因
    此堪認定被告確實有竊盜犯行。
二、論罪科刑：
  (一)核被告所為，係犯刑法第321 條第1 項第3 款之攜帶兇器竊
    盜罪。
  (二)按行為後法律有變更者，適用行為時之法律。但行為後之法
    律有利於行為人者，適用最有利於行為人之法律，刑法第2
    條第1 項定有明文。刑法28條共同正犯之定義變更，但對
    本案並無實質影響，應適用修正前之刑法28條。被告與丙○
    ○間有犯意之聯絡，行為之分擔，均為共同正犯。刑法47
    條累犯之範圍變更，但本案亦無實質影響，應適用修正前刑
    法47條。經查被告如事實欄之徒刑執行經過，有卷附臺灣高
    等法院被告全國前案紀錄表可證，五年以內再犯本件有期徒
    刑以上之罪，為累犯，依刑法第47條規定加重其刑。
  (三)量刑審酌：被告有多項前科，素行不佳。被告離婚多年
    ，子女由被告前妻照料，被告十年來斷斷續續入監服刑，出
    監後只有短暫工作，曾在果菜市場打工等之家庭背景。被
    告目前值41歲壯年，美好人生皆因毒品惡習所毀滅，為了吸
    毒籌措費用而起貪念，偷剪電線意圖販售牟利，雖然電線價
    值不高，但斷電所造成之工業、農業損失甚鉅。被告未坦
    承犯行，幾度說詞前後不一，未見懺悔之心。被告在與共
    犯丙○○對質後，竟在法官面前揚言出去後要找丙○○算帳
    ，此番說詞顯見被告惡性難改，應予相當懲罰之一切情狀，
    量刑如主文。
  (四)扣案鐵剪接鋁製伸縮棒1 支，為被告所有，且為犯罪工具，
    應宣告沒收之。
三、適用法條：
  (一)刑事訴訟法第299條第1項前段。
  (二)刑法第321 條第1 項第3 款、第38條第1 項第2 款、修正前
    刑法第28條、第47條、修正後刑法第2 條第1 項。
本案經檢察官甲○○到庭執行職務。
中    華    民    國    95    年    8     月    22    日
             刑事第四庭 審判長法   官  吳福森
                               法  官  吳基華
                               法  官  葉明松
以上正本證明與原本無異。
如不服本判決，應於送達後10日內，向本院提出上訴狀。（須附
繕本）
                               書記官  顏錦清
中    華    民    國    95    年    8     月    22    日
【附錄本案論罪法條】
刑法第321條（加重竊盜罪）
犯竊盜罪而有左列情形之一者，處六月以上、五年以下有期徒刑：
一  於夜間侵入住宅或有人居住之建築物、船艦或隱匿其內而犯之
    者。
二  毀越門扇、牆垣或其他安全設備而犯之者。
三  攜帶兇器而犯之者。
四  結夥三人以上而犯之者。
五  乘火災、水災或其他災害之際而犯之者。
六  在車站或埠頭而犯之者。
前項之未遂犯罰之。


司法院資訊處製作；財團法人民間司法改革基金會備份。
